臺灣雲林地方法院刑事判決　　　　　　　　　　　　　九十三年度易緝字第一號
　　公　訴　人　臺灣雲林地方法院檢察署檢察官
　　被　　　告　戊○○
　　選任辯護人　林金陽律師
右列被告因詐欺案件，經檢察官提起公訴（九十一年度偵字第五二四四號），檢察官
並當庭擴張犯罪事實（九十一年度偵字第一六一三號、九十二年度偵字第四六一八號
），請求審判，本院裁定進行簡式審判程序，判決如左：
    主  文
戊○○共同連續意圖為自己不法之所有，以詐術使人將本人之物交付，處有期徒刑陸
月，如易科罰金，以佰元折算壹日。
    事  實
一、戊○○（原名雷金塗）因經商失敗，積欠地下錢莊錢財，為地下錢莊逼債，為取
    貨抵債，戊○○即基於意圖為自己不法所有之概括犯意，並與顏秀美（未經檢察
    官起訴）基於犯意聯絡，於九十年八月七日、同年八月十三日、同年九月九日、
    同年九月二十二日左右，連續四次在雲林縣麥寮鄉雷厝村江厝五十之十四號住處
    ，打電話至址設台中縣大里市○○路八四號之「太隆興企業股份有限公司」（下
    稱太隆興公司），以雷金塗之名義，向太隆興公司業務經理甲○○佯稱其代表「
    武田營造股份有限公司」欲向太隆興公司購買機油、潤滑油等油料貨品，以為工
    程上使用，甲○○不疑有他，陷於錯誤而答應出售，致太隆興公司先後於各次電
    話購買貨品後二、三日內，分別於九十年八月九日、同年八月十五日、同年九月
    十一日、同年九月二十四日，運載價金依序為新台幣（下同）五萬八千八百五十
    元、三萬二千七百六十元、四萬九千一百四十元、三萬六千九百八十元（總計價
    金十七萬七千七百三十元）等油料貨品至戊○○上址住處，該等貨品由戊○○及
    佯稱為公司會計之顏秀美收受，戊○○復於九十年八月九日第一次取貨時，交付
    其多年前經營惟已歇業之「久利工程行」名片予甲○○，藉以取信甲○○，並要
    甲○○開立抬頭為八十八年間已歇業關閉、負責人為戊○○前妻連淑霞（另經檢
    察官為不起訴處分）之「仲利營造有限公司」（下稱仲利公司）之發票。戊○○
    、顏秀美於每次取得貨品後，即將該等貨品交由地下錢莊人員取走，藉以抵債。
    事後甲○○向戊○○催討貨款，戊○○、顏秀美均明知支票不可能兌現，卻由戊○○交付發票人游順隆（無法證明參與詐欺）、付款人台灣銀行高雄市大昌分行
    、面額十一萬二千五百元，及發票人顏秀美、付款人土地銀行虎尾分行、面額五
    萬七千元之支票各一紙，支票於發票日即九十年十二月三十日、九十一年一月三
    十一日經提示均遭退票，戊○○僅郵寄現金一千二百元予太隆興公司敷衍了事，
    即避不見面，太隆興公司人員始知受騙。雷、顏二人總計詐得價值十七萬七千七
    百三十元之貨品。
二、戊○○、顏秀美延續上開犯意，於九十年九月七日，同至雲林縣虎尾鎮○○路○
    段二一四號乙○○經營之慧瑞電腦有限公司（下稱慧瑞公司），向乙○○詐稱其
    代表「仲利公司」欲購買印表機等電腦設備、材料，乙○○陷於錯誤，誤信為真
    ，同意出售價值八萬五千九百五十九元之電腦設備、材料，而於同日、九十年九
    月二十四日、同年十月四日，分三次送貨至戊○○指定之上述住處交貨。其間，
    顏秀美則電話聯繫乙○○，更改電腦材料設備之規格，戊○○亦以電話聯繫乙○○商討貨款給付事宜，惟均係藉機拖延付款，更方便將詐得之電腦材料、設備陸
    續交給地下錢莊人員抵償債務。九十年十月四日後約一星期內，戊○○明知支票
    不可能兌現，卻交付發票人曾筑儀（無法證明參與詐欺）、發票日九十年十一月
    十五日、面額八萬六千元之支票一張予乙○○，用以給付貨款，惟屆期支票經提
    示遭退票，乙○○幾度催討貨款，戊○○遲不付款。於支票遭退票後二、三星期
    ，戊○○始給付現金一萬元予乙○○，又經乙○○催討，戊○○始又交付面額二
    萬元、五萬五千元之支票各一紙予乙○○企圖抵免債務，惟該面額五萬五千元之
    支票亦遭退票（面額二萬元支票則兌現），戊○○、顏秀美二人即不知去向，乙○○始知受騙。雷、顏二人總計詐得價值八萬五千九百五十九元之貨品。
三、戊○○、顏秀美賡續上述犯意，於九十年十月初，戊○○自其上述住處打電話至
    址設桃園縣平鎮市○○路三七六號「員和工業股份有限公司」（下稱員和公司）
    工廠，以仲利公司之名義，向員和公司業務主任丙○○佯稱欲訂購工程材料，員
    和公司業務主任丙○○於同年十月十一日左右至戊○○上述住處拜訪徵信，戊○○即出示已歇業之仲利公司之公司執照、營利事業登記證、工廠登記證、名片等
    物藉以取信丙○○，並向丙○○保證以貨到隔月結算貨款，並支付六十日為期之
    支票為給付貨款方式，致丙○○誤信為真，誤認戊○○代表之仲利公司有誠意購
    買產品。於九十年十月十六日起至九十一年二月六日止，戊○○、顏秀美連續十
    三次在上述地址，以打電話方式向員和公司購買工程材料等貨品，致員和公司承
    辦人員陷於錯誤，而於訂購貨品之次日，連續十三次出貨至戊○○上址住處，而
    由戊○○、顏秀美收受貨品，戊○○、顏秀美於取得貨品後，即交給地下錢莊討
    債人員，供己抵償債務。其間，戊○○遲不給付貨款，經員和公司派人催討後，
    戊○○始支付(一)發票人為仲利公司、面額一萬五千二百五十元、發票日為九十年
    十二月二十日、(二)發票人為莊正行（無法證明參與詐欺）、面額二十萬元、付款
    人為台南區中小企業銀行新興分行、發票日為九十一年二月十日、(三)發票人為楊
    志宏（無法證明參與詐欺）、面額二十七萬九千元、付款人為台南市第五信用合
    作社、發票日為九十一年二月二十八日、及(四)發票人為林富書（另經檢察官為不
    起訴處分，無法證明參與詐欺）、面額為七萬三千八百五十六元、付款人為華南
    商業銀行虎尾分行、發票日為九十一年三月五日等支票共四紙予員和公司，用以
    支付九十年十月份至十二月份之貨款價金。戊○○、顏秀美明知上述支票除最小
    面額之發票人為仲利公司之支票可能兌現之外，其餘支票不可能兌現，惟仍藉以
    為貨款之支付，並意圖藉著最小面額支票之兌現，以取信員和公司於日後持續供
    貨。日後，除上述(一)之支票屆期兌現外，其餘支票均遭退票。員和公司向戊○○
    催討，戊○○又給付發票人為信固企業有限公司、面額為六十五萬二千四百元、
    付款人為合作金庫南高雄支庫、發票日為九十一年七月五日之支票一紙藉以搪塞
    ，屆期該支票又遭退票，戊○○、顏秀美即避不見面，員和公司始知受騙。總計
    雷、顏二人詐得價值七十七萬七千八百十九元之貨品（進貨價金共為七十九萬三
    千零六十九元，扣除兌現之一萬五千二百五十元）。
四、戊○○又本於上述犯意，於九十年十一月十五日，至雲林縣水林鄉○○村○○路
    三０四號一樓丁○○經營之「大西洋環境工程股份有限公司」（下稱大西洋公司
    ），向大西洋公司業務人員葉欣宏騙稱仲利公司欲訂購污水處理槽三個以為工程
    營造之用，價金共六萬六千六百六十九元，惟戊○○無清償全部貨款真意，明知
    所交付之(一)面額一萬元支票及(二)發票人顏昆塗（無法證明參與詐欺）、發票日九
    十一年一月三十日、面額六萬元、付款人為上海商業儲蓄銀行台中分行支票二紙
    ，僅第一張支票可以兌現，竟以之支付貨款，藉以取信葉欣宏，致葉欣宏陷於錯
    誤，而同意出售，戊○○並於同日至大西洋公司之上址將污水處理槽取走，交給
    地下錢莊抵債。於九十年十一月二十九日，戊○○再度前往大西洋公司上址，以
    同樣藉口向葉欣宏誑稱仲利公司欲購買污水處理槽十二個，共價金二十四萬五千
    七百二十四元，戊○○明知其所交付之發票人林富書、發票日九十一年二月十五
    日、面額二十五萬八千元、付款人華南銀行虎尾分行之支票一紙不可能兌現，猶
    仍以之為貨款給付予葉欣宏，致葉欣宏又陷於錯誤，同意出售。於同日，戊○○
    至大西洋公司上址將購得之污水處理槽十二個載走，又交給地下錢莊人員抵償債
    務。上開支票除(一)面額一萬元之支票屆期兌現外，其餘二紙均屆期遭退票，戊○○亦不知去向。葉欣宏、丁○○始知受騙。總計戊○○共詐得價值三十萬二千三
    百九十三元之貨品（總價金為三十一萬二千三百九十三元，扣除已兌現之一萬元
    ）。
二、案經員和公司告訴臺灣雲林地方法院檢察署檢察官偵查起訴並檢察官當庭擴張犯
    罪事實。
    理  由
一、被告戊○○對上述犯罪事實坦白承認，核與證人即告訴人之代理人甲○○、乙○○、丙○○、丁○○於審判中證述情節相符，仲利公司已於八十八年間歇業關閉
    之事實，亦據另案被告連淑霞於檢察官面前供述甚詳，有檢察官面前筆錄附卷可
    參，並有雲林縣政府九十一年五月十三日函文及所檢附之仲利公司營造業登記申
    請書一份、仲利公司變更登記表在卷可憑。又發票人為林富書、曾筑儀之支票係
    不可能兌現之支票一事，亦為另案被告林富書、證人曾筑儀於檢察官面前供證甚
    明，並有紀錄其二人帳戶之往來法務部票據信用資訊連結作業查詢明細表在卷可
    稽，其二人與發票人顏昆塗、楊志宏、莊正行、游順隆、顏秀美之上述支票均遭
    退票之事實，亦有支票、退票理由單影本在卷可明。又太隆興公司、慧瑞公司、
    員和公司、大西洋公司出貨予戊○○、顏秀美，並向戊○○催討債務等事實，亦
    有發票、銷貨憑單、送貨單、客戶交易明細表、戊○○上址住處現場照片、存證
    信函等在卷可證。此外，復有被告戊○○持以詐騙用之名片在卷可徵。本件事證
    明確，被告犯行堪以認定，自應依法論科。
二、核被告所為，係犯刑法第三百三十九條第一項詐欺取財罪。起訴書對被告於上述
    一、二、四之犯罪事實未予起訴，惟檢察官已到庭擴張該部分犯罪事實，又與起
    訴事實係裁判上一罪關係，本院自應一併予以審究。被告先後多次詐欺犯行，時
    間緊接，方法相同，觸犯犯罪構成要件相同之罪名，顯係基於概括犯意而為，應
    依連續犯規定論以一罪，並加重其刑。辯護人另稱就上述三之犯罪事實，被告之
    詐騙行為係接續犯，惟被告或顏秀美撥打電話詐騙貨物係逐次而為，員和公司於
    每次被告或顏秀美撥打電話叫貨後，亦不知被告或顏秀美是否持續訂貨，且員和
    公司係於被告或顏秀美每次叫貨後之次日即行出貨，並非被告或顏秀美數次訂貨
    後，員和公司再一次出貨了清等情，為證人丙○○證述明確，並有送貨單、發票
    等可資佐證。是以，被告與顏秀美數次之詐購貨品之行為，顯非基於單一犯意接
    續而為，而應以連續犯論處。被告與顏秀美就上述犯罪事實一、二、三之間，有
    犯意聯絡，行為分擔，為共同正犯。
三、本院審酌被告犯後坦承犯行，並已與告訴人即員和公司、慧瑞公司、太隆興公司
    、大西洋公司達成民事損害賠償之和解，有和解書一份在卷可參，告訴人員和公
    司之代理人丙○○、慧瑞公司之代表人乙○○、太隆興公司之代理人甲○○、大
    西洋公司之代表人丁○○亦均於審判中表示原諒被告之意思，可見被告有悔改之
    誠意，犯後態度尚稱良好，惟本案於檢察官偵查中，被告即不知去向，檢察官提
    起公訴後，經本院發布通緝，被告於通緝發布後仍逃匿一年一個月有餘之時間始
    為警逮捕到案（有通緝書與撤銷通緝書在卷可憑），被告為避債而對事置之不理
    之態度，可認其品性尚有不佳，又被告於本案詐騙次數相當之高，總計其詐騙所
    得達價值一百三十四萬三千九百零一元之貨品，犯罪情節難謂輕微，犯罪所得亦
    屬甚重，惟被告犯罪動機係因受地下錢莊逼債所苦，走投無路而生歹念，犯罪所
    得亦非供己享樂花用，足認被告惡性非重，並被告尚有小孩四人待扶養等一切情
    狀，量處如主文所示之刑，並諭知易科罰金之折算標準。
據上論斷，應依刑事訴訟法第二百七十三條之一第一項、第二百九十九條第一項前段
，刑法第二十八條、第五十六條、第三百三十九條第一項、第四十一條第一項前段，
罰金罰鍰提高標準條例第一條前段、第二條，判決如主文。
中      華      民      國      九十三      年      六    月    十六    日
                                        臺灣雲林地方法院刑事第一庭
                                            法  官  侯  廷  昌
右正本證明與原本無異。
如不服本判決，應於判決送達後十日內向本院提出上訴狀( 應附繕本 )。
                                            書記官  黃  秋  萍
中      華      民      國      九十三      年      六    月    十六    日
附錄法條：刑法第三百三十九條第一項
 (普通詐欺罪)
意圖為自己或第三人不法之所有，以詐術使人將本人或第三人之物交付者
，處五年以下有期徒刑、拘役或科或併科一千元以下罰金。
以前項方法得財產上不法之利益或使第三人得之者，亦同。
前二項之未遂犯罰之。
